【裁判字號】    95,抗,35
【裁判日期】    950214
【裁判案由】    拍賣抵押物
【裁判全文】
臺灣臺中地方法院民事裁定  95年度抗字第35號
抗  告  人  黃紘易
相  對  人  台灣土地銀行股份有限公司
法定代理人  張義雄
上列當事人間聲請拍賣抵押物事件，抗告人對於民國94年12月30
日本院94年度中拍字第313號裁定提起抗告，本院合議庭裁定如
下：
    主  文
抗告駁回。
抗告程序費用新臺幣壹仟元由抗告人負擔。
    理  由
一、抗告意旨要以：按抵押權所擔保者為原債權、利息、遲延利
    息，及實行抵押權之費用，民法第861條定有明文。本件相
    對人於民國94年11月，聲請拍賣抵押物之債權額除本金新台
    幣 (下同)2,710,000 元及違約金外，尚包括85年7月26日起
    之利息債權，惟其85年7月至89年11月之利息債權，已罹於
    民法第126條所規定之五年時效而消滅，而不得就此部分之
    利息債權主張行使抵押權，故原裁定自有不當，應予廢棄。
二、按抵押權人於債權已屆清償期而未受清償者，得聲請法院拍
    賣抵押物，就其賣得價金而受清償，民法第873條第1項定有
    明文。又聲請拍賣抵押物，原屬非訟事件，只須其抵押權已
    經依法登記，且債權已屆清償期而未受清償，法院即應為准
    許拍賣之裁定。至於為拍賣程序基礎之私法上權利有瑕疵時
    ，應由爭執其權利之人提起訴訟，以資救濟，不得僅依抗告
    程序聲明其有爭執，並據為廢棄拍賣裁定之理由（最高法院
    49年台抗字第244號判例、51年台抗字第269號判例意旨參照
    )。是聲請拍賣抵押物事件，為裁定之法院僅就抵押權人所
    提出之債權憑證、抵押權設定契約書、他項權利證明書、土
    地暨建物登記謄本為形式上之審查，尚無從審酌屬於實體上
    法律關係之事由。本件抗告人雖以其與相對人間就本件抵押
    權所擔保之利息債務部分尚有時效糾葛為由，提起抗告，惟
    揆諸上開說明，此項實體上法律關係之爭執，應由抗告人另
    行提起訴訟以資解決，非本件非訟事件程序所得加以審究。
    原審依相對人所提出之借據、他項權利證明書、抵押權設定
    契約書、土地暨建物登記謄本、放款支出傳票、活期存款收
    入傳票等件為形式審查，准許相對人拍賣抵押物之聲請，於
    法並無不合。抗告意旨指摘原裁定不當，求予廢棄，為無理
    由，應予駁回。
三、據上論結，本件抗告為無理由，依非訟事件法第46條、第21
    條第2項、第24條第1項，民事訴訟法第495條之1第1項、第
    449條第1項、第78條，裁定如主文。
中    華    民    國    95    年    2     月    14    日
                民事第二庭      審判長法  官  許冰芬
                                      法  官  呂明坤
                                      法  官  蔡建興
正本係照原本作成。
如不服本裁定，僅得於收受本裁定正本送達後10日內，以適用法
規顯有錯誤為理由，向本院提出再抗告狀，（須附繕本一份及繳
納再抗告裁判費新台幣1,000元），經本院許可後始可再抗告。
中    華    民    國    95    年    2     月    14    日
                                      書記官


司法院資訊處製作；財團法人民間司法改革基金會備份。
